【裁判字號】    98,交聲,206
【裁判日期】    980729
【裁判案由】    違反道路交通管理處罰條例聲明異議
【裁判全文】
臺灣花蓮地方法院交通事件裁定        98年度交聲字第206號
原處分機關  交通部公路總局臺北區監理所花蓮監理站
異  議  人
即受處分人  乙○○
上列異議人因違反道路交通管理處罰條例案件，對於交通部公路
總局臺北區監理所花蓮監理站民國98年6月16日花監違字第裁45-
P00000000號裁決聲明異議，本院裁定如下：
    主  文
異議駁回。
    理  由
一、原處分意旨略以：異議人即受處分人乙○○（下稱異議人）
    未領有駕駛執照，竟於民國98年4月20日晚間17時35 分許，
    騎乘車牌號碼5GL-617號重型機車，行經花蓮縣台九線268公
    里處時，為警攔檢，經花蓮縣警察局鳳林分局員警以花警交
    字第 P00000000號舉發違反道路交通管理事件通知單舉發其
    無照駕駛之違規事實。原處分機關於 98年6月16日以花監違
    字第裁45-P00000000號裁決書，依道路交通管理處罰條例第
    21條第1項第1款規定，裁處異議人罰鍰新臺幣（下同）6,00
    0元整等語。
二、聲明異議意旨略以：異議人當時因有喝酒，故請友人吳美雲
    騎乘5GL-617號重型機車搭載異議人，行經台九線 268K處遭
    警方攔停，並指稱異議人酒醉騎乘機車，且在發現員警後即
    與後座乘客吳美雲互換座位，但員警所言不實，自始即係吳
    美雲騎乘該機車，原處分顯有錯誤，請求撤銷云云。
三、按汽車駕駛人，有下列情形之一者，處 6,000元以上12,000
    元以下罰鍰，並當場禁止其駕駛：一、未領有駕駛執照駕駛
    小型車或機器腳踏車，道路交通管理處罰條例第21條第 1項
    第1款定有明文。
四、經查：異議人並未爭執其無駕駛執照之事實，且證人即舉發
    警員甲○○到庭結證述，伊當天在台九線267K的北上車道與
    所長涂國材一起執行17點到19點的交通勤務，看到異議人在
    對向南下，伊發現異議人騎乘的狀況不穩，且確實看到是異
    議人在騎車，所以伊等就迴車，看到異議人在伊前面3到5百
    公尺處與本來坐在後座的女子交換駕駛，嗣在 268公里處攔
    檢到異議人，回派出所後用電子閘門系統查出異議人沒有駕
    照，所以就開無照駕駛的罰單等語明確，又證人甲○○與異
    議人素不相識，且無任何關係或宿怨仇隙，係依法執行勤務
    之公務員，復到庭具結後作證，衡情殊無設詞誣陷異議人之
    動機，其所述應堪採信。次查，經本院勘驗甲○○警員提出
    舉發經過之錄音光碟，異議人在為警舉發時陳述：「你們現
    在是在刁難我了，我沒有辦法騎了，我換人家騎不行嗎？我
    現在是可以換人嗎？」、「因為我不行了，我不能換人嗎？
    」、「我現在是不能換人騎嗎？」、「我有騎，然後呢，你
    們是不是要銬我，來銬啊！」、「你們確定說我有騎，我說
    我不行了，我說我換人家騎不行嗎。」、「對啊！我叫乙○
    ○，你們有沒有錄影存證？」等語，有光碟乙片及本院法官
    助理製作之譯文附卷可佐，可證異議人確有無照騎乘機車，
    嗣為規避警方攔檢而交換駕駛之事實，異議人前開辯解，自
    不足採。至於異議人所述台九線該處設有路口監視錄影器，
    請本院調閱錄影帶證明其並無交換駕駛之行為乙節，業據證
    人甲○○證稱台九線267公里到267.5公里那段並無監視器，
    只有 267.8公里之三岔路口有監視器，但異議人是在抵達三
    岔路口前，即已交換駕駛等語明確，且亦於 98年7月17日以
    書狀報告稱該處（花蓮縣瑞穗鄉○○○路○段與特一號道路
    口）三岔路口錄影帶主機計憶體容量只能存 1個月，因本件
    已逾數月，影像無法列出等語，有報告乙份在卷可佐，是此
    部分已無從查證，且證人前已證述其親眼目睹異議人騎乘機
    車，並在抵達三岔路口前即交換駕駛之事實明確，亦無法以
    該三岔路口錄影內容，對異議人為何有利之認定，附此敘明
    。
五、綜上，原處分機關認定異議人於上開時、地有未領有駕駛執
    照騎乘 5GL-617號重型機車之行為，而依據道路交通管理處
    罰條例第21條第1項第1款規定，裁處異議人罰鍰 6,000元整
    ，核無違誤。本件異議為無理由，應予駁回。
據上論斷，依道路交通案件處理辦法第19條，裁定如主文。
中    華    民    國    98    年    7     月    29    日
                  交通法庭      法  官  蕭一弘
上列正本證明與原本無異。
如對本裁定不服，應於送達後 5日內，向本院提出抗告狀（應抄
附繕本）。
中    華    民    國    98    年    7     月    31    日
                                書記官


司法院資訊處製作；財團法人民間司法改革基金會備份。
